臺灣苗栗地方法院民事簡易判決　　　　　　　　　　　九十二年度苗簡字第五六四號
　　原　　　告　甲○○
　　被　　　告　乙○○
右當事人間請求土地所有權移轉登記事件，本院於民國九十三年七月十四日言詞辯論
終結，判決如下：
    主    文
原告之訴駁回。
訴訟費用由原告負擔。
    事實及理由
甲、兩造之聲明及陳述要旨
壹、原告方面
一、聲明：
（一）被告應將如附圖即苗栗縣頭份地政事務所民國九十三年三月八日複丈成果圖所
      示藍色圖色部分面積八十六平方公尺之土地（下稱「系爭土地」）移轉登記予
      原告，如不能移轉登記，則登記為共有及分管。
（二）被告應將系爭土地交付原告永久使用。
二、陳述略以：原告於七十八年四月五日以新臺幣（下同）十七萬一千元向被告購買
    被告所有之苗栗縣南庄鄉○○里○段獅頭驛小段第四五之一地號土地之一部，面
    積長六十臺尺，寬二十臺尺，於原告付清價金時，被告當面指界並點交標的物予
    原告使用迄今，其中如附圖橘紅色圖色部分已被徵收為道路，惟被告迄今仍未辦
    理如附圖藍色圖色部分土地之所有權移轉登記予原告，為此依買賣契約之法律關
    係提起
    本件訴訟。
三、證據︰提出地籍圖、買賣契約書影本、土地登記謄本。
貳、被告方面
一、聲明︰駁回原告訴之聲明（一），同意原告訴之聲明（二）。
二、陳述略以︰系爭土地買賣時，載明係賣予原告永久使用，簽約時原告瞭解契約文
    本意旨並無異議，簽約後十幾年來，原告從未提出有關該筆土地分割移轉事宜，
    如果系爭土地可以移轉分割予原告，願意移轉分割之，但不能移轉分割，願意讓
    原告繼續使用。
三、證據︰提出存證信函、調解書等件為證。
參、本院依職權囑託苗栗縣頭份地政事務所測量。
乙、得心證之理由
一、本件原告主張︰其於七十八年四月五日以十七萬一千元，與被告就被告所有之苗
    栗縣南庄鄉○○里○段獅頭驛小段第四五之一地號土地之一部，面積長六十臺尺
    ，寬二十臺尺之部分達成協議，於原告付清價金時，被告當面指界並點交標的物
    予原告使用迄今，其中如附圖橘紅色圖色部分已被徵收為道路等情，為被告所不
    爭執，復有原告提出、被告不爭執其為真正之地籍圖、買賣契約書影本、土地登
    記謄本在卷可稽，並經本院依職權囑託苗栗縣頭份地政事務所測量屬實，應堪信
    為真實。惟原告主張︰其係買受系爭土地之所有權，故被告應將系爭土地移轉登
    記予原告等語，而被告以︰其係出賣系爭土地之「永久使用權」，故僅能讓原告
    永久使用系爭土地等語置辯。
二、經查︰
（一）上開買賣契約書載明被告係「出賣與甲方永久使用」（見本院卷第八頁），並
      未載明係出賣所有權，故本件原告所購得者，應係使用權而非所有權。再者，
      縱使原告係購得所有權，其所購得之部分，依農業發展條例第十六條之規定，
      亦不得自苗栗縣南庄鄉○○里○段獅頭驛小段第四五之一地號土地分割而移轉
      登記予原告，此有苗栗縣頭份地政事務所函文附於本院卷第四十三頁可稽，故
      原告訴之聲明第（一）項關於請求移轉分割部分之主張，為無理由，應予駁回
      。
（二）原告訴之聲明第（一）項另請求登記共有及分管，然上開買賣契約並未載明被
      告應將苗栗縣南庄鄉○○里○段獅頭驛小段第四五之一地號土地之應有部分若
      干移轉登記予原告，且「分管」應存在於土地共有人之間，然該筆土地現為被
      告所有，本件原告並未登記為土地共有人，已如前述，則原告自無請求登記共
      有或分管之理由，是其此部分之主張亦無理由，同應駁回。
（三）依上開買賣契約，被告應將系爭土地交付原告永久使用，被告亦同意由原告使
      用，已如前述，然原告於起訴時，業已自承系爭土地現由其使用當中（見本院
      卷第四頁原告起訴狀），是原告訴之聲明第（二）項之起訴並無實益，因無權
      利保護必要性，故同應予駁回。
三、結論：原告之訴為無理由，依民事訴訟法第四百三十六條第二項、第七十八條，
    判決如主文。
中　　　華　　　民　　　國　　九十三　　年　　　七　　　月　　 二十八　日
                                  苗栗簡易庭法　官 伍偉華
正本證明與原本無異。
如對本判決上訴，請於本判決送達後二十日內向本院提出上訴狀。
                                        法院書記官 鄭永媚
中　　　華　　　民　　　國　　九十三　　年　　　七　　　月　　 二十八　日
